【裁判字號】    98,交易,338
【裁判日期】    990329
【裁判案由】    業務過失傷害
【裁判全文】
臺灣臺南地方法院刑事判決             98年度交易字第338號
公  訴  人  臺灣臺南地方法院檢察署檢察官
被      告  甲○○
上列被告因業務過失傷害案件，經檢察官提起公訴（98年度偵字
第7714號），本院判決如下：
    主  文
甲○○從事業務之人，因業務上之過失傷害人致重傷，處有期徒
刑肆月，如易科罰金，以新臺幣壹仟元折算壹日。
    事  實
一、甲○○平日從事拾荒工作，駕駛貨車載送回收物品為其完成
    主要業務所附隨之輔助事務，為從事駕駛業務之人。其於民
    國98年3 月6 日上午6 時20分許，駕駛車牌號碼UX-6321 號
    自用小貨車，沿臺南縣歸仁鄉○○路○ 段由西往東方向行駛
    ，行經該路段與凱旋路1 段601 巷之交岔路口時，理應注意
    汽車行駛時，駕駛人應注意車前狀況，並隨時採取必要之安
    全措施，且應注意汽車行經交岔路口，應注意橫向來車相交
    情形，又依當時天候晴朗、日間自然光線、柏油路面、路面
    乾燥無缺陷、道路上未有任何障礙物、視距復屬良好等情，
    客觀上亦無不能注意之情事，其竟疏於注意橫向來車，且未
    注意車前狀況，即貿然通過該路口。適有乙○○○騎乘車牌
    號碼VBI-952 號輕型機車，沿凱旋路1 段601 巷由南往北方
    向同時行至該路口，亦疏於注意橫向來車及未注意車前狀況
    ，而貿然通過該路口。甲○○因有前述疏失，以致看見橫向
    而來，由乙○○○所騎乘之機車時，業已避煞不及，而於其
    行向之內側車道靠近外側車道附近，甲○○所駕駛之自用小
    貨車右前輪擦撞到乙○○○所騎乘之機車前車頭前叉處，乙○○○隨即人、車倒地，並因之受有頭部外傷併左側小腦出
    血、兩側額葉腦內出血、蜘蛛膜下腔出血、顱骨骨折等傷害
    ，經復健後，因中樞神經系統遺留顯著障害，有左側肢體較
    無力、步態不穩、平衡感喪失、無法行走之不治或難治之重
    傷害。甲○○則於肇事後，在未有偵查犯罪職務之機關或公
    務員發覺其為犯罪人前，即向至現場處理本件道路交通事故
    ，尚不知肇事者為何人之臺南縣警察局歸仁分局交通事故處
    理小組警員表明係肇事車輛駕駛人而自首，並坦承犯行，進
    而接受裁判。
二、案經乙○○○之配偶丙○○告訴臺南縣警察局歸仁分局報告
    臺灣臺南地方法院檢察署檢察官偵查起訴。
    理  由
壹、程序部分：
    按被告以外之人於審判外之陳述，雖不符刑事訴訟法第159
    條之1 至第159 條之4 之規定，而經當事人於審判程序同意
    作為證據，法院審酌該言詞陳述或書面陳述作成時之情況，
    認為適當者，亦得為證據；當事人、代理人或辯護人於法院
    調查證據時，知有刑事訴訟法第159 條第1 項不得為證據之
    情形，而未於言詞辯論終結前聲明異議者，視為有前項之同
    意，刑事訴訟法第159 條之5 第1 項、第2 項分有明文。經
    查，本判決下列所引用之被告以外之人於審判外之陳述（包
    括書證），檢察官及被告於本院言詞辯論終結前均未聲明異
    議，本院審酌上開證據資料製作時之情況，尚無違法不當及
    證明力明顯過低之瑕疵，亦認為以之作為證據應屬適當，故
    揆諸前開規定，認前揭證據資料有證據能力。
貳、實體部分：
一、訊據被告甲○○固不否認有於前揭時間駕駛車牌號碼UX-632
    1 號自用小貨車行經上開地點之事實，惟矢口否認有何業務
    過失致重傷害之犯行，辯稱：伊所駕駛之前揭自用小貨車並
    未擦撞到被害人乙○○○所騎乘之機車，且伊大部分的時間
    係開車至工廠載送回收物品，並非從事駕駛業務之人云云。
    經查：
(一)被告甲○○於上開時間，駕駛車牌號碼UX-6321 號自用小貨
    車，沿臺南縣歸仁鄉○○路○ 段由西往東方向行駛，行經該
    路段與凱旋路1 段601 巷之交岔路口時，其所駕駛之自用小
    貨車右前輪擦撞到被害人乙○○○所騎乘之機車前車頭前叉
    處，被害人乙○○○隨即人、車倒地，並因之受有頭部外傷
    併左側小腦出血、兩側額葉腦內出血、蜘蛛膜下腔出血、顱
    骨骨折等傷害，經復健後，因中樞神經系統遺留顯著障害，
    有左側肢體較無力、步態不穩、平衡感喪失、無法行走之不
    治或難治之重傷害之事實，業據被告於警詢、偵訊時供述明
    確（詳警卷第2頁及98年度核交字第2560號偵查卷第7頁），
    核與證人乙○○○於本院審理及本件車禍之目擊證人丙○○
    於偵訊及本院審理時證稱：兩車確實發生擦撞等語（詳前開
    偵查卷第6 頁及本院卷第31頁、第35頁）相符，並有臺南市
    立醫院出具之診斷證明書及該院98年11月6 日南市醫字第09
    80000851號函暨檢附之就醫摘要及病歷影本各1 份在卷（詳
    警卷第16頁及前開偵查卷第19-52 頁）可稽，此部分之事實
    自堪認定。是被告於本院訊問、審理時翻異前詞，改稱：伊
    所駕駛之自用小貨車並未與乙○○○所騎乘之機車發生擦撞
    云云，顯係臨訟卸責之詞，要非可採。
(二)其次，本件案發當時，被告所駕駛之自用小貨車及被害人乙○○○所騎乘之機車之行向之燈光號誌為何？因被告與騎乘
    機車尾隨被害人乙○○○後方之證人丙○○均堅稱己方行向
    之燈光號誌係綠燈，且本件經送鑑定結果，認本件肇事地點
    為設有行車管制號誌之交岔路口，二車不同方向行駛，號誌
    運作正常，應有一方未依號誌指示行駛，為肇事原因，號誌
    運作相關事證尚待釐清，無法遽予鑑定等情，亦有臺灣省臺
    南區車輛行車事故鑑定委員會98年8 月13日南鑑字第098590
    2411號函1 份在卷可佐。此外，本院亦查無其他積極事證，
    足以確認當時之行車管制燈光號誌實際上為何？故案發當時
    雙方行向確實燈號情形，業已無從查證。
(三)然按汽車行駛至交岔路口，除依道路交通安全規則第102 條
    第1 項第1 款之規定，應遵守燈光號誌或交通警察之指示行
    駛外，仍應減速慢行，並注意橫向來車，此觀諸道路交通標
    誌標線號誌設置規則第22條第3 款規定：「於交岔路口應設
    置警告標誌」、同規則第30條第1 項規定：「岔路標誌，用
    以促使車輛駕駛人減速慢行，注意橫向來車相交」，及同條
    第4 項第2 款規定：「於有交通號誌管誌時才免予設置」等
    ，即可明瞭。另道路交通安全規則第94條第3 項亦明文規定
    ：汽車行駛時，駕駛人應注意車前狀況，並隨時採取必要之
    安全措施。因之，在交岔路口減速慢行，注意左右來車，以
    及注意車前狀況，並隨時採取必要之安全措施，均係汽車駕
    駛人駕駛汽車於道路上行駛之基本注意義務。而依交通事故
    調查報告表中警繪之事故現場圖及事故現場蒐證照片，可知
    本件車禍兩車之撞擊點，應係在臺南縣歸仁鄉○○路○ 段內
    側車道靠近外側車道附近，即被害人所騎乘之機車，已逾越
    臺南縣歸仁鄉○○路○ 段601 巷之停止線，進入交岔路口內
    ，被告所駕駛之自用小貨車，亦將要通過該交岔路口時，才
    發生本件碰撞，且本件案發之凱旋路1 段由西往東車道寬約
    11公尺，前後均係直線路段，並無彎路、路面減縮之情形，
    亦有前開事故現場圖在卷可按，據此，被告於肇事前，應有
    足夠之距離及充分之時間，可以發覺被害人乙○○○之機車
    將自右方駛出，而預為防範。況參諸被告於本院審理時自承
    ：「我在路口早就看到她的機車」、「她雖然從巷子出來，
    但是大部分的車在巷口會先停止，所以我認為她也會停車，
    我看到她的時候，她還沒有到十字路口」、「（問：你當時
    看到被害人時，她的機車是在行駛中，還是停止？）行駛中
    」、「雖然我沒有看到她的行向號誌，但是我的行向已經綠
    燈，而被害人的車已經進入十字路口了」、「（問：據你所
    述，你看到被害人時，你的行向已經是綠燈，被害人的車已
    經進入十字路口，且尚在行駛中，表示被害人有可能繼續行
    駛，為何你還期望她會停下來？）大部分所有用路人都是在
    該處停止」等語（詳本院卷第51-51 頁背面），可知被告於
    肇事前早已看見被害人乙○○○自臺南縣歸仁鄉○○路○ 段
    601 巷駛出，卻猶直駛經過該交岔路口，足見被告確有疏未
    注意車前狀況及橫向來車之情形，否則當不致於發生其所駕
    駛之自用小貨車與被害人所騎乘之機車發生碰撞之情事。再
    者，本件案發當時天候晴朗、日間自然光線、柏油路面、路
    面乾燥無缺陷、道路上未有任何障礙物、視距復屬良好等情
    ，復有道路交通事故調查報告表載明（詳警卷第18頁）可考
    ，客觀上亦無不能注意之情事，其竟疏未注意橫向來車相交
    情形，且未注意車前狀況，即貿然通過上開交岔路口，以致
    不慎與被害人乙○○○所騎乘之機車發生碰撞，是被告之前
    開駕駛行為，顯有過失。至被害人乙○○○疏未注意橫向來
    車及疏未注意車前狀況等駕駛行為，雖應係本件車禍肇事之
    主要原因，然被告之上述過失，既與被害人之過失，併合而
    為本件車禍之肇事原因，則被害人之過失，或可供為對被告
    量刑時之斟酌，但被告之刑責，則不能因此相抵而獲得減免
    ，附此敘明。
(四)另按刑法上所謂業務，係指個人基於其社會地位繼續反覆所
    執行之事務，其主要部分之業務固不待論，即為完成主要業
    務所附隨之準備工作與輔助事務，亦應包括在內（最高法院
    71年台上字第1550號、89年台上字第8075號判例參照）。查
    被告平日以拾荒為業，工作需駕駛自用小貨車用以載送回收
    物品，業據被告供承在卷（詳本院卷第52頁），足見駕車為
    被告完成主要業務所附隨之輔助事務，揆諸上揭判例意旨，
    足認被告為從事駕駛業務之人無誤，是被告辯稱：伊並非從
    事駕駛業務之人云云，尚屬無據。
(五)末以，本件被害人乙○○○係因本件車禍，而受有頭部外傷
    併左側小腦出血、兩側額葉腦內出血、蜘蛛膜下腔出血、顱
    骨骨折等傷害，經復健後，因中樞神經系統遺留顯著障害，
    有左側肢體較無力、步態不穩、平衡感喪失、無法行走之不
    治或難治之重傷害，故被告之過失駕車行為，與被害人乙○○○所受之重傷害結果間，具有相當因果關係，應無疑義。
    從而，本件事證明確，被告涉犯業務過失致重傷害犯行，堪
    以認定，應予依法論科。
二、核被告甲○○所為，係犯刑法第284 條第2 項後段之業務過
    失致重傷害罪。又其於肇事後，在未有偵查犯罪職務之機關
    或公務員發覺其為犯罪人前，即向至現場處理本件道路交通
    事故，尚不知肇事者為何人之臺南縣警察局歸仁分局交通事
    故處理小組警員表明係肇事車輛駕駛人而自首，並坦承犯行
    而接受裁判等情，有臺南縣警察局道路交通事故肇事人自首
    情形紀錄表1 紙在卷（詳本院卷）可按，爰依刑法第62條前
    段自首之規定，減輕其刑。爰審酌被告駕駛自用小貨車及被
    害人乙○○○騎乘機車疏未注意車前狀況及橫向來車，同為
    本件車禍之肇事原因，其過失程度、情節，被害人乙○○○
    所受之傷害至為嚴重，迄未與被害人乙○○○達成和解暨犯
    罪後否認犯行之態度等一切情狀，量處如主文所示之刑，並
    諭知如易科罰金之折算標準，以資懲儆。
據上論斷，應依刑事訴訟法第299 條第1 項前段、刑法第284 條
第2 項後段、第62條前段、第41條第1 項前段，刑法施行法第1
條之1 第1 項、第2 項前段，判決如主文。
本案經檢察官丁○○到庭執行職務。
中    華    民    國    99    年    3     月    29    日
                        交通法庭  法  官  鄭燕璘
以上正本證明與原本無異。
如不服本判決應於收受本判決後10日內向本院提出上訴書狀，並
應敘述具體理由。如未敘述上訴理由者，應於上訴期間屆滿後20
日內向本院補提理由書狀（均須按他造當事人之人數附繕本）「
切勿逕送上級法院」。
                                  書記官  蔡明峰
中    華    民    國    99    年    3     月    29    日
附錄本案論罪科刑法條全文：
刑法第284條：
因過失傷害人者，處6 月以下有期徒刑、拘役或5 百元以下罰金
，致重傷者，處1 年以下有期徒刑、拘役或5 百元以下罰金。
從事業務之人，因業務上之過失傷害人者，處1 年以下有期徒刑
、拘役或1 千元以下罰金，致重傷者，處3 年以下有期徒刑、拘
役或2 千元以下罰金。

司法院資訊處製作；財團法人民間司法改革基金會備份。
